【裁判字號】    90,上易,1629
【裁判日期】    900925
【裁判案由】    違反勞動基準法
【裁判全文】
臺灣高等法院臺中分院刑事判決                    九十年度上易字第一六二九號
    上  訴  人  臺灣台中地方法院檢察署檢察官
    被      告  乙○○
    被      告  丙○○
右上訴人因被告違反勞動基準法案件，不服台灣台中地方法院中華民國九十年六月十
四日第一審判決（民國九十年度易字第一三六六號，起訴案號：台灣台中地方法院檢
察署民國九十年度偵字第五六五０號），提起上訴，本院判決如左：
      主    文
上訴駁回。
      理    由
一、本案經本院審理結果，認第一審判決被告二人無罪，核無不當，應予維持，並引
    用第一審判決書記載之證據及理由（如附件）。
二、上訴人即檢察官上訴意旨略以：被告乙○○、丙○○分別係「貿田興工業股份有
    限公司」之董事及總經理，因九二一大地震造成公司無法繼續營業而停工，經協
    商結果與勞工未達成共識，故勞方依勞動基準法第十四條第一項第五款前段規定
    終止契約，並依同條第四項規定請求發給資遣費，被告二人依法令即須負發給資
    遣費之積極責任，然被告卻共同決意不依勞動基準法之規定發給資遣費，依刑法
    不作為犯之原理（對於一定結果之發生，法律上有防止之義務，能防止而不防止
    者，與因積極行為發生結果者同，刑法第十五條第一項有明文規定，要必就法律
    之精神觀察，有此義務時，始能令負犯罪責任，最高法院三十一年上字第二三二
    四號判例可資參照），顯已觸犯動基準法第七十八條之規定，應依該條論處，原
    審卻認勞動基準法第十四條第四項規定僅準用同法第十七條之結果，雇主無需依
    該法第十七條之標準給付資遣費，此僅係民事責任之準用，刑事責任部分並無準
    用之效果，其認事用法顯有違誤，爰請求撤銷原判決，更為適當合法之判決等語
    。惟查，我國之刑事責任係採罪刑法定主義，以法律有明文規定者始能予以罪刑
    之宣告，先予明。按依勞動基準法第七十八條關於刑事責任之規定，係以雇主
    有違反同法第十三條、第十七條、第二十六條、第五十條、第五十一條或第五十
    五條第一項之規定為成立要件，其中第十七條係規範雇主依同法第十一條（有歇
    業或轉讓時，或虧損或業務緊縮時，或不可抗力暫停工作在一個月以上時，或業
    務性質變更，有減少勞工之必要，又無適當工作可供安置時，或勞工對於所擔任
    之工作確不能勝任情事之一時，得不經預告勞工終止勞動契約），或依同法第十
    三條但書（雇主因天災、事變或其他不可抗力致事業不能繼續，經報主管機關核
    定者，勞工在第五十條之規定停止工作期間或第五十九條規定之醫療期間，始得
    終止契約）之規定終止勞動契約者，即負有發給勞工資遣費之義務，如拒不發給
    ，即得因違反該條之規定，而依同法第七十八條論處。雖雇主違反勞動契約或勞
    工法令時，勞工得不經預告終止勞動契約，且依同法第十四條第四項規定準用同
    法第十七條結果，雇主仍需依第十七條之標準給付資遣費，惟此究屬民事責任之
    準用，於罪刑法定原則，尚難認於刑事責任部分亦有併同準用之效果，原審依上
    述理由認被告之行為不罰，而為無罪之判決，核無不當，檢察官執前詞指摘原審
    判決不當，求予撤銷改判，為無理由，應予駁回。
三、據上論斷，應依刑事訴訟法第三百七十三條、第三百六十八條，判決如主文。
本案經檢察官甲○○到庭執行職務。
中      華      民      國      九十     年       九      月    二十五  日
                                    臺灣高等法院臺中分院刑事第八庭
                                          審判長法  官  羅  得  村
                                                法  官  劉  榮  服
                                                法  官  陳  賢  慧
右正本證明與原本無異。
不得上訴。
                                                書記官  許  麗  花
中      華      民      國      九十     年       九      月    二十六  日
                                                                        Ｉ


司法院資訊處製作；財團法人民間司法改革基金會備份。
